臺灣高雄地方法院刑事附帶民事訴訟判決
110年度附民字第674號
原      告  蘇昱融
被      告  戴冠宜
上列被告因詐欺等案件（本院110年度金訴字第167號），經原告
提起附帶民事訴訟，請求損害賠償，本院於民國111年3月16日言
詞辯論終結，判決如下：
    主  文
被告應給付原告新臺幣捌拾參萬伍佰元，及自民國一百一十年十
二月二日起至清償日止，按週年利率百分之五計算之利息。
本判決第一項於原告以新臺幣貳拾捌萬元供擔保，得假執行。
    事實及理由
一、原告起訴主張：被告於民國109年2月27日前某日加入真實姓
    名年籍不詳、網路暱稱「Adinoel Alene Valizu（下稱：安
    德魯）」之人所屬之3人以上所組成之詐欺集團組織。被告
    、「安德魯」及該詐欺集團其他真實姓名年籍不詳之成年人
    即共同意圖為自己不法所有，並基於3人共同詐欺取財、隱
    匿詐欺犯罪所得去向之洗錢犯意聯絡，由被告於109年3月底
    至同年4月5日間將少年王○祐（93年2月生，真實姓名、年籍
    詳卷）所申設之國泰世華銀行帳號000-000000000000號帳戶
    之提款卡，以國際郵件方式寄送予「安德魯」，再以LINE傳
    送密碼予「安德魯」；嗣「安德魯」所屬詐欺集團成員取得
    上開帳戶後，遂由不詳成員於不詳時間，使用臉書帳號暱稱
    「WANG james」與原告聊天，並佯稱：為軍人，「身處外地
    無銀行營業」，「聯合國要求變更150萬元鈔票持有人為甲○
    ○本人」，「鈔票遭烏克蘭機場扣押」，「現金鈔票已在桃
    園機場但卡關」云云，致原告陷於錯誤，而依指示，分別於
    109年4月9日13時22分許至14時48分許，分別匯款新臺幣（
    下同）16萬6,100元共5次，合計匯款83萬500元至上開帳戶
    ，再由詐欺集團不詳成員在國外以提款卡提領，以此方式隱
    匿詐欺犯罪所得之去向。故依法請求被告賠償83萬500元，
    並聲明如下：㈠被告應賠償原告83萬500元，並自起訴狀送達
    之翌日至清償日止，按年利率百分之5計算之利息。㈡前項判
    決請准供擔保宣告假執行。
二、被告則以：其將帳戶提供予真實姓名年籍不詳、網路暱稱「
    安德魯」之人，原告匯款進入帳戶，其並不清楚匯款用途，
    其並未詐騙原告等語，資為抗辯。並聲明：原告之訴駁回。
三、得心證之理由：
（一）按因犯罪而受損害之人，於刑事訴訟程序得附帶提起民事
      訴訟，對於被告及依民法負賠償責任之人，請求回復其損
      害；附帶民事訴訟之判決，應以刑事訴訟判決所認定之事
      實為據，刑事訴訟法第487條第1項、第500條前段分別定
      有明文。經查，本件原告起訴主張之前揭事實，就被告與
      「安德魯」及其所屬詐欺集團成員共同基於加重詐欺取財
      、洗錢之犯意聯絡，由被告提供少年王○祐所申設之上開
      國泰世華銀行帳戶予「安德魯」，再由不詳詐欺集團成員
      以前揭方式詐騙原告，致原告陷於錯誤，而共匯款83萬50
      0元至前揭帳戶等情，業據本院以110年度金訴字第167號
      刑事判決認定屬實，並判決在案，自堪信為真實。
（二）按因故意或過失，不法侵害他人之權利者，負損害賠償責
      任，故意以背於善良風俗之方法，加損害於他人者亦同；
      數人共同不法侵害他人之權利者，連帶負損害賠償責任，
      不能知其中孰為加害人者亦同，民法第184條第1項、第18
      5條第1項，分別定有明文。次按民事上之共同侵權行為（
      即加害行為）與刑事上之共同正犯，其構成要件並不完全
      相同，共同侵權行為人間不以有意思聯絡為必要，數人因
      過失不法侵害他人之權利，苟各行為人之過失行為，均為
      其所生損害共同原因，即所謂行為關連共同，亦足成立共
      同侵權行為，依民法第185條第1項前段之規定，各過失行
      為人對於被害人應負全部損害之連帶賠償責任（最高法院
      67年度台上字第1737號判決要旨參照）。又連帶債務之債
      權人，得對於債務人中之一人或數人或其全體，同時或先
      後請求全部或一部之給付，民法第273條第1項定有明文。
      查，原告因被告參與詐欺集團之行為，致原告受有83萬50
      0元之損失乙節，業經本院前揭刑事判決認定在案。是揆
      諸上開規定，被告應對原告因受騙而匯款至前開帳戶所受
      之損害共83萬500元，負侵權行為損害賠償責任，故原告
      此部分請求核屬有據，應予准許。
（三）末按給付無確定期限者，債務人於債權人得請求給付時，
      經其催告而未為給付，自受催告時起，負遲延責任。其經
      債權人起訴而送達訴狀，或依督促程序送達支付命令，或
      為其他相類之行為者，與催告有同一之效力；遲延之債務
      ，以支付金錢為標的者，債權人得請求依法定利率計算之
      遲延利息；應付利息之債務，其利率未經約定，亦無法律
      可據者，週年利率為百分之五，民法第229條第2項、第23
      3條第1項前段、第203條分別定有明文。本件係屬侵權行
      為損害賠償之債，自屬給付無確定期限者，且係以支付金
      錢為標的，揆諸前揭規定，原告請求被告應給付自刑事附
      帶民事起訴狀繕本送達之翌日即110年12月2日起至清償日
      止，按週年利率5%計算之利息，即屬有據，應予准許。
四、綜上所述，原告依侵權行為之法律關係，請求被告給付83萬
    500元，及自起訴狀繕本送達翌日即110年12月2日起算5%之
    利息，為有理由，應予准許。又原告陳明願供擔保，聲請宣
    告假執行，經核尚無不合，爰酌定相當擔保金額准許之。
五、本件係刑事附帶民事訴訟事件，依刑事訴訟法第505條第2項
    之規定，免納裁判費用，且本件復無其他訴訟費用，爰不諭
    知訴訟費用之負擔。
六、本件事證已臻明確，兩造其餘攻擊、防禦方法及舉證，於本
    件判決結果不生影響，爰不再一一論述，併此敘明。
據上論斷，本件原告之訴為全部有理由，應依刑事訴訟法第502
條第2項、第491條第10款，民事訴訟法第390條第2項，判決如主
文。　
中　　華　　民　　國　　111 　年　　4 　　月　　13　　日
                  刑事第四庭  審判長法  官  王俊彥
　　　　　　　　　                  法  官  姚億燦 
　　　　　　　　　                  法　官  楊書琴
以上正本與原本無異。　　　　　　　　　
如不服本判決應於送達後20日內向本院提出上訴狀。　　　　　
中　　華　　民　　國　　111 　年　　4 　　月　　13　　日
                                    書記官  王珮綺